臺灣高等法院臺南分院刑事判決　　 95年度上更(一)字第403號
上　訴　人
即　被　告　乙○○
指定辯護人　本院公設辯護人　丁○○
上列上訴人因違反槍砲彈藥刀械管制條例案件，不服臺灣臺南地
方法院九十一年度訴字第九九五號中華民國九十二年六月二日第
一審判決（起訴案號：臺灣臺南地方法院檢察署九十一年度偵字
第四０六五號），提起上訴，判決後經最高法院發回，本院判決
如下：
    主  文
原判決撤銷。
乙○○無罪。
    理  由
一、公訴意旨略以：乙○○於八十八年一月二十九日前不詳時間
    起，在其彰化縣伸港鄉○○村○○路○段七九０號住處，未
    經許可持有可發射子彈具有殺傷力仿西德製八釐米金屬改模
    型槍一枝（槍枝管制編號0000000000號）及子彈
    二顆。嗣於八十八年一月二十九日下午四時五十分許，為警
    查緝毒品時在上址查獲，並扣得具殺傷力之前開槍、彈。因
    認其涉有違反槍砲彈藥刀械管制條例第十條第四項未經許可
    持有改造模型槍、第十二條第四項未經許可持有子彈罪嫌云
    云。
二、按犯罪事實應依證據認定之，無證據不得推定其犯罪事實。
    又不能證明被告犯罪者，應諭知無罪之判決，刑事訴訟法第
    一百五十四條第二項、第三百零一條第一項分別定有明文。
    又認定不利於被告之事實，須依積極證據，苟積極證據不足
    為不利於被告事實之認定時，即應為有利於被告之認定，更
    不必有何有利之證據。再事實之認定，應憑證據，如未能發
    現相當證據，或證據不足以證明，自不能以推測或擬制之方
    法，為裁判基礎，最高法院三十年上字第八一六號、四十年
    台上字第八六號判例可資參照。
三、公訴人認被告涉有未經許可持有模型槍及子彈罪嫌，無非以
    上開槍彈係警員據報被告持有毒品，而向檢察官聲請搜索票
    在被告住處搜索查獲，並經同案被告柯佳富供述槍枝係被告
    所有，以及證人曾郁銓證述曾見被告在柯佳富住處把玩槍枝
    等語，為其所憑論據。
四、訊之上訴人即被告乙○○固不否認於右揭時間在其住處查獲
    上揭槍、彈之事實，惟矢口否認涉有右述犯行，辯稱：(1)本
    案曾經臺灣彰化地方法院檢察署檢察官以八十八年度偵字第
    一四四二號案為不起訴處分，違反刑事訴訟法第二百六十條
    規定，無新事實及新證據即率行起訴。(2)槍彈係柯佳富所持
    有，當天柯家富以袋裝攜帶至伊住處，因其與張修武約定在
    被告家中還槍，伊原不知裡面有槍，是員警打開後才知情，
    若槍彈為被告所有，何以無故放於桌上。(3)曾郁銓證言不實
    ，如其所見，被告自帶槍彈在柯佳富住處把玩，被其發現即
    刻收藏，顯不合情理，若被告帶槍彈在柯佳富住處把玩，有
    炫耀意思甚明，何以有人看見，即刻收藏。(4)黃耀南律師為
    柯佳富陳報二份辯護狀前後矛盾，不足採信云云。
五、按刑事訴訟法第二百六十條第一款所謂新事實、新證據，祇
    須為不起訴處分以前未經發現，且足認被告有犯罪嫌疑者為
    已足，並不以確能證明犯罪為必要，既經檢察官就其發現者
    ，據以提起公訴，法院即應予以受理，為實體裁判，最高法
    院四十四年台上字第四七號著有判例可稽。本件被告因被查
    獲持有前揭槍彈經警移送，於八十八年八月二日為臺灣彰化
    地方法院檢察署檢察官以八十八年度偵字第一四四二號認：
    「被告乙○○辯稱槍彈係柯佳富經警查獲當天帶到其住處等
    語，與同案被告柯佳富於警訊及檢察官偵查中證稱槍彈係八
    十八年一月底綽號小武（即張修武）之男子拿到其住處寄放
    ，其當天與小武約在乙○○住處準備把槍彈交還，才把槍彈
    帶至乙○○住處等語相符」，因認被告乙○○罪嫌不足為由
    為不起訴處分，並於八十八年度偵字第一一二一七號案中以
    被告乙○○及柯佳富二人之供述與槍彈扣案為由，起訴證人
    張修武持有前揭槍彈罪。惟嗣因臺灣彰化地方法院以九十年
    度訴緝字第二五號認被告張修武係本案舉發人，柯佳富係為
    被告乙○○頂罪及證人曾郁銓之證言已證明槍彈係乙○○所
    有等情判決張修武無罪，並向檢察官告發被告乙○○持有前
    揭槍彈，而經臺灣彰化地方法院檢察署簽請臺灣高等法院檢
    察署，移轉臺灣臺南地方法院檢察署檢察官偵查終結後起訴
    ，此有八十八年度偵字第一四四二號卷、八十八年度偵字第
    一一二一七號卷及八十九年度訴字第一一八號卷、九十年度
    訴緝字第二五號卷、九十年度偵字第六八三二號卷可稽。是
    檢察官係依據臺灣彰化地方法院九十年度訴緝字第二五號案
    中所發見新事實、新證據而重行起訴，依照前揭見解，法院
    自應予以受理，並為實體裁判。
六、經查：
  (一)前揭槍彈係在被告家中查獲之事實，雖為被告所不否認，且
    有證人即當場查獲之警員曾金樹於臺灣彰化地方法院八十九
    年度訴字第一一八號案中（詳該卷第十七頁正面）及搜索扣
    押證明筆錄、刑事案件證物採驗紀錄表等資料在卷可憑。而
    扣案槍、彈經送內政部警政署刑事警察局鑑定結果認：送鑑
    西德制式八厘米手槍（槍枝管制編號：000000000
    0號），係由仿ＷＡＬＴＨＥＲ廠半自動手槍製之金屬玩具
    手槍更換土造金屬槍管改造而成，機械性能良好，可擊發適
    用子彈；送鑑子彈二顆，係由玩具子彈改造而成（具直徑約
    八ｍｍ之金屬彈頭）採樣一顆試射可擊發，認以上均具殺傷
    力，而送鑑之彈殼一顆，係玩具金屬空彈殼，不具殺傷力，
    此有該局八十八年二月六日刑鑑字第一０七三九號鑑驗通知
    書一紙附卷可稽，此部分事實當可認定。
  (二)惟據證人柯佳富曾於八十八年一月三十日警訊中證稱：前揭
    槍彈係八十八年一月底，綽號「小五」（即張修武）男子寄
    放伊處等語。又八十八年一月三十日於偵查中供稱：係伊朋
    友叫「小武」寄放，伊帶至乙○○家準備將槍交還，小武即
    張修武等語。雖柯佳富於彰化地檢察署八十八年度偵字第一
    四四二號案件委任辯護人黃耀南律師於八十八年二月二十五
    日所撰寫調查證據聲請狀稱：係乙○○於竹北分局偵訊當晚
    在拘留所，以其因煙毒案在假釋中，且有子女二人必須扶養
    ，請柯佳富頂罪，其欲幫柯佳富繳信用卡款，請律師辯護，
    於執行服刑期間，每月會探獄並每月付一萬五千元安家費予
    柯佳富等語，誘使柯佳富頂替持有槍枝罪名，因柯佳富不知
    持有槍枝刑責之嚴重性，又認乙○○有妻兒待撫養，乃勉予
    答應等語（詳彰化地檢察署八十八年度偵字第一四四二號案
    卷第十三至十五頁）。嗣於八十八年三月十九日則另具狀聲
    請調查證據及辯護意旨狀改稱：前揭槍枝確係柯佳富所有等
    語（詳同上卷第十六、十七頁）。惟此柯佳富委任辯護人黃
    耀南律師所撰寫之辯護狀，其陳述目的，無非擺脫其委任人
    即柯佳富之罪責，欠缺可靠程度之擔保，且係屬審判外之陳
    述為傳聞證據，無證據能力，況查前後不一，故要難以該辯
    護意旨狀之陳述，採為不利被告之證據。
  (三)原審以同案被告柯佳富於八十八年一月二十九日十五時許為
    警查獲，押送至竹北分局刑事組時已為夜間十九時三十分許
    ，因柯佳富拒絕警員夜間訊問，至八十八年一月三十日上午
    九時始接受警員訊問時承認前揭槍砲係其所有，期間相隔十
    四小時，被告確有可能利用此段期間唆使證人柯佳富頂替犯
    罪，並勾串前揭槍彈為張修武所有證言之可能。然被告於本
    案始終均指稱扣案槍彈為柯佳富所有，而柯佳富原供稱槍彈
    伊所有將還給「小五」，詳前筆錄，如經串證，而柯佳富又
    願頂替，豈有所述不一之理。況且本案柯佳富於八十八年一
    月二十九日十五時許為警查獲時，於執行搜索扣押警員製作
    搜索扣押證明筆錄時，已在該筆錄上簽名承認扣案槍彈為其
    所有，有該搜索扣押證明筆錄在卷可稽（詳警卷第九頁），
    而柯佳富於查獲時即向警員供承槍彈為其所有，並於製作筆
    錄時供稱：槍彈係「小五」寄放，伊放於乙○○桌上等語，
    有製作警訊筆錄警員施華煒結證屬實，是柯佳富於其偵查中
    翻異前供所為頂替辯詞，應屬卸責飾詞，不足採信。
  (四)至最高法院發回意旨以：當時實施搜索被告住處之實際情形
    如何？系爭槍彈被查獲之際有無以袋子裝置？柯佳富何時供
    稱系爭槍彈為彼所有？柯佳富何時在搜索扣押證明筆錄扣押
    物品「所有人欄」簽名？又柯佳富何以未在該證明筆錄「在
    場人欄」簽名？經查：當時的槍枝係放置於皮包內，皮包若
    未打開，無法看到槍枝及子彈，查獲當時除了在場的被告之
    外，還有一位叫柯佳富，柯佳富於搜索當場即承認槍枝、子
    彈係伊所有等情，業據證人丙○○、甲○○於本院審理中證
    述明確，核與證人柯佳富於警訊所供相符，從而柯佳富於槍
    彈被查獲之現場即承認槍、彈為伊所有，自無所謂被告唆使
    證人柯佳富頂替犯罪，並勾串前揭槍彈為張修武所有證言之
    可能。況當時共計有六名員警參與搜索，各司職責，搜索詳
    細過程證人施華煒未必全程注意，按「柯佳富於搜索當場即
    承認槍枝、子彈係伊所有」等情，已據證人丙○○於本院審
    理中證述在卷，是故證人施華煒固證稱：柯佳富是到竹北分
    局刑事組時柯佳富才說是他的等語，亦有可能搜索時未及留
    意柯佳富當場所供，故證人施華煒該項證述，自亦無法否定
    柯佳富曾於現場承認是槍枝子彈係伊所有之供詞。又製作搜
    索扣押筆錄之員警吳聲榮已因鼻咽癌亡故，有新竹縣警察局
    竹北分局96年1月24日北警偵字第0960001207號函附本院卷
    足憑，故柯佳富何時在搜索扣押證明筆錄扣押物品「所有人
    欄」簽名？又柯佳富何以未在該證明筆錄「在場人欄」簽名
    ？已無法查悉。
  (五)證人曾郁銓雖於八十九年五月三十一日，在彰化地方法院調
    查中證稱：「八十八年一月二十八日晚上九時許，曾看到被
    告在玩槍，因為柯佳富為朋友慶生烤肉，我有看到乙○○有
    帶一只黑色手提袋，他看到我時馬上將槍枝收起來」。並於
    原審九十一年十二月三日調查中證稱：「八十八年一月二十
    八日晚上在柯佳富家，因為柯佳富朋友生日慶生會，我要上
    樓請他們下來吃東西，看見被告提一個黑色包包到該處，並
    在柯佳富房間看見被告把玩，被告看到我來就把槍收起來；
    ……被告來時就帶著一個黑色包包，長度約三十公分，寬度
    約十五公分，厚度我沒有看到；……那個包包跟我在房間內
    看到裝槍的包包是相同的；……我是看到被告正面」等語。
    依證人所述，其見被告玩槍地點，在柯佳富住處，果真被告
    帶槍至朋友住處把玩，其用意應在炫耀，既要炫耀，讓人觀
    看乃其目的，何必於看見證人就將槍藏起，證人曾郁銓所述
    顯與常情不合。況本院前審經被告同意採取指紋，連同扣案
    槍枝送請內政部刑事警察局為指紋比對，因鑑定機關在送鑑
    槍枝採驗結果，未發現可資比對指紋，有該局九十二年九月
    二日刑紋字第０九二０一六二三九七號鑑驗書在卷可按。是
    證人曾郁銓所述，要屬無稽。
  (六)被告於八十八年一月二十九日為警查獲持有毒品犯行，係因
    證人張修武檢舉，且張修武於帶警到被告住所前，曾打電話
    給被告，確定其是否在家之事實，業據證人即竹北分局刑事
    組員警曾金樹於彰化地院八十九年度訴字第一一八號案中供
    明在卷（詳該卷第十七頁正面）。核與被告於彰化地檢署八
    十八年度他字第三二八號案中，於八十八年十月十三日檢察
    官偵查中供稱張修武有打電話至其家中，接著警察就來到等
    語相符。足徵同案被告柯佳富事先已知張修武即將來被告住
    處，其所稱將槍彈交還張修武，尚非無據，否則豈有無緣無
    故將槍放在桌上，乃至警員到來仍不及收藏之理。至於臺灣
    彰化地方法院九十年度訴緝字第二五號判決以：「張修武係
    本案查獲之舉發人，柯佳富係為被告乙○○頂罪及證人曾郁
    銓之證言已證明槍彈係乙○○所有」為由判決無罪，正確與
    否非本案所得審酌，但張修武、柯佳富、曾郁銓供詞，顯然
    與前述搜索扣押證明書所載不符，要難為被告有罪之證據。
七、綜上所述，本案依調查所得證據，尚不能證明扣案槍彈係被
    告所持有。此外復查無其他積極證據足認被告涉有公訴人指
    訴未經許可，持有改造模型槍及子彈等罪嫌。原審疏未詳查
    ，依另案被告張修武脫罪之供述及同案被告卸責之證詞，遽
    認被告罪責，容有未洽。被告上訴意旨，指摘原判決採證不
    當，為有理由，應由本院撤銷改判，諭知被告無罪判決，以
    昭公允。
據上論斷，應依刑事訴訟法第三百六十九條第一項前段、第三百
六十四條、第三百零一條第一項前段，判決如主文。
本案經檢察官羅清溪到庭執行職務。
中　　華　　民　　國　　96　　年　　4 　　月　　24　　日
                  刑事第三庭    審判長法　官  陳義仲
                                      法　官  蘇清水
                                      法　官  宋明蒼
以上正本證明與原本無異。
檢察官如不服本判決，應於判決送達後十日內向本院提出上訴狀
，其未敘述理由者並應於提出上訴狀後十日內向本院補提理由書
（應附繕本)。
                                      書記官  翁心欣
中　　華　　民　　國　　96　　年　　4 　　月　　24　　日
